【裁判字號】    97,上訴,4969
【裁判日期】    971230
【裁判案由】    毒品危害防制條例
【裁判全文】
臺灣高等法院刑事判決                97年度上訴字第4969號
  上  訴 人 臺灣臺北地方法院檢察署檢察官
  被     告  甲○○
  選任辯護人  王永春律師
上列上訴人因被告品危害防制條例案件，不服臺灣臺北地方法院
97年度訴字第870號，中華民國97年9月30日第一審判決（起訴案
號：臺灣臺北地方法院檢察署96年度偵字第26175號）， 提起上
訴，本院判決如下：
    主  文
上訴駁回。
    事  實
一、甲○○明知愷他命係毒品危害防制條例所規定之第三級毒品
    ，不得非法轉讓，竟分別基於轉讓第三級毒品之犯意，自民
    國96年5、6月間某日起至同年12月8日止， 在其位於臺北市
    ○○○路263號6樓之16住處或林森北路「錢櫃ＫＴＶ」等處
    ，各以相當於成本新臺幣（下同）9百元之原價， 將愷他命
    （每次重量約0‧7公克或約1公克不等） 有償轉讓與友人江
    素菁共3次，供其施用。復另基於轉讓第三級毒品之犯意 ，
    於同年12月10日下午4時25分許，在其上址住處， 將愷他命
    （重量不詳）摻入香煙內，無償轉讓與江素菁點燃施用後，
    接續以相當於成本9百元之原價，將愷他命（ 重量為0‧7公
    克）有償轉讓與江素菁；嗣江素菁以其所有之空罐1只， 裝
    盛該等愷他命後，於同日下午4時40分許，自該址離開， 步
    行至林森北路263號1樓前時，為警攔檢盤查，當場在其身上
    起獲前揭愷他命1罐，經其供出毒品來源，並於同日下午5時
    20分許帶同警員前往上址甲○○住處當場查獲甲○○，扣得
    甲○○所有之愷他命33包（總毛重34點25公克，驗前總淨重
    約26公克，驗前總純質淨重約25點48公克，驗餘總淨重約25
    點85公克）、第二級毒品ＭＤＭＡ3顆（ 所涉施用第二級毒
    品罪嫌，另案偵查中）及行動電話三具（含ＳＩＭ卡三枚）
    。
二、案經臺北市政府警察局中山分局報請臺灣臺北地方法院檢察
    署檢察官偵查起訴。
    理  由
一、訊據被告甲○○對於上揭數次轉讓愷他命予江素菁之犯行於
    本院審判中均坦承不諱，且查以：
  (一)被告自96年5五、6月間某日起至同年12月8日止， 分別在其
    上址住處或林森北路「錢櫃ＫＴＶ」等處，提供愷他命與友
    人江素菁數次，復於同年12月10日下午4時25分許， 在其上
    址住處，將愷他命摻入香煙內，無償轉讓與江素菁點燃施用
    後，續以9百元之價格，將愷他命（重量為0．7公克） 讓與
    江素菁等事實，迭據被告於警詢、偵查及原審96年12月11日
    訊問時供承不諱（見偵字卷第10頁、第62至63頁、第81頁、
    原審聲羈卷），復經證人江素菁於原審審判中所證述屬實（
    見原審訴字卷第64頁正、反面），且有警員在江素菁身上查
    扣之毒品1罐可資佐證，而該扣案之毒品經鑑定結果， 確含
    有愷他命成分（毛重3．7公克，淨重0．7公克），此有臺北
    市政府警察局中山分局查獲涉嫌違反毒品危害防制條例毒品
    初步鑑驗報告書附卷可稽（見偵字卷第47頁），另在上址被
    告住處起獲之白色晶體33包，經內政部警政署刑事警察局鑑
    定結果，亦含有愷他命成分，純度約百分之98（總毛重34．
    25公克，驗前總淨重約26公克，驗前總純質淨重約25．48公
    克，驗餘總淨重約25．85公克），此亦有卷附該局97年4月7
    日刑鑑字第0970047508號鑑定書可參（見偵字卷第85頁）。
  (二)被告就轉讓次數、價格或數量，前後陳述雖有不一，於警詢
    時自承出售約3或4次（見偵字卷第10頁），復於96年12月11
    日偵查中供稱：愷他命1瓶進價9百元，伊僅向江素菁收取購
    入價格，未賺差價，轉售之實際次數已不復記憶，地點則係
    在伊現居處或林森北路「錢櫃」（見偵字卷第62至63頁），
    於同日接受原審訊問時則自承：「我是原價轉讓給江素菁，
    大約是轉讓3、4次」、「我是以1小包9百元購入，我沒有分
    裝，是江素菁自己分裝成1小罐，但價格都是9百元」（見原
    審聲羈卷），於97年1月4日偵查中陳稱：「我請他施用約有
    10 次」、「他不是每次都會拿錢給我， 只有拿過2、3次錢
    給我，每次都是拿9百元給我」、「我都是給他差不多1克」
    、「（查獲當日）他有叫我請他抽Ｋ煙，抽完之後均在聊天
    ，因為她說要上班，我就拿1包Ｋ他命給他，我說要請他 ，
    他不好意思讓我請，問我說我跟人家拿多少錢，我就告訴他
    說9百元，他就拿9百元給我」、「（問：你如何確定你給他
    的量是1克？）大概吧，不可能那麼準的剛好就1克」云云（
    見偵字卷第78頁、第81頁），嗣於原審審判時陳稱：「我只
    記得真的是3、4次，我所謂的3、4次是大家一起玩，我自己
    有拿愷他命出來，其他人也有拿出來」等語（見原審卷第67
    頁正、反面），所供前後不一。且證人江素菁就被告轉讓愷
    他命之次數、價格或數量，於警詢時稱：「約購買10次」、
    「96年12月7、 8日下午2時30分許有以9百元購買愷他命1罐
    約淨重0．7公克」云云（見偵字卷第14頁），或於偵查中謂
    ：被告曾無償提供伊施用愷他命1、2次，伊每次都是抽煙，
    不知用量多少；另伊曾給過被告2次錢， 一次是96年12月10
    日，一次是前二日伊有給被告不到9百元； 96年12月10日當
    日是因伊說心情不好，被告就說要請伊，伊抽1、2根後，被
    告說心情不好就帶一點回去，伊就以自己吃苦茶的罐子挖一
    點帶回去，伊挖完快走時，就拿9百元給被告云云（ 見偵字
    卷第79至80頁、第82頁），甚或於原審審判時證稱：除96年
    12月10日為警查獲這次外，被告之前也曾提供愷他命給伊吸
    食，但伊不記得時間、地點、數量為何，伊除了去被告住處
    外，也去唱過歌或去過舞廳，且伊除了曾與被告一起施用外
    ，被告有無提供任何愷他命讓伊帶走，伊也不太記得，至於
    是否有交錢給被告、去過被告住處幾次，伊都不記得；警察
    一直逼問伊找過被告幾次，伊就隨便講個數字，警察詢問查
    獲之前有無去找過被告，伊稱有，是前幾日，警察詢問伊到
    底是幾日，伊稱不太記得，警察要求伊說個日期，伊就說大
    概7、8日，警察又詢問伊是否有拿錢給被告，伊說好像有，
    警察詢問伊一罐大概多少，伊稱大概0．7公克，警察詢問伊
    給被告多少錢，伊說給9百元， 但96年12月7日或8日是否確
    實給9百元，伊不太記得等語（ 見原審訴字卷第64至66頁反
    面），所證述被告提供愷他命之次數、價格及數量固前後不
    一，復與被告前開所供內容亦多有不符。惟綜觀前揭被告供
    述暨證人江素菁指證情節，足認被告除曾於為警查獲當日即
    96年12月10日，在其上址住處無償提供愷他命與江素菁施用
    、 續以9百元之價格讓售重量為0．7公克之愷他命與江素菁
    外，尚於該日之前， 亦即自96年5、6月間起至同年12月8日
    止，在該址住處或林森北路「錢櫃ＫＴＶ」等處， 各以9百
    元之價格，提供愷他命與江素菁3、4次，每次重量約0．7公
    克或約1公克不等，至為明確； 而本案雖無從查悉被告於96
    年12月8日以前轉售愷他命之確實次數究係3次或4次， 然因
    94年2月2日修正公布、95年7月1日起施行之刑法，業已刪除
    其中第56條連續犯之規定，被告數次轉售愷他命之行為，應
    予分論併罰，從而如認被告提供愷他命4次， 對被告較為不
    利，是依「罪證有疑，利歸被告」之原則，就被告此部分提
    供愷他命之次數，自應從嚴認定，以最有利於被告者（ 即3
    次）為要，故被告自96年5、6月間起至同年12月8日止， 確
    有各以9百元之價格，將愷他命讓與江素菁共3次之事實，亦
    堪認定。
  (三)再者， 被告自承其每次交付江素菁之愷他命進價均為9百元
    ，其係以購入之原價轉售與江素菁，業如前述，再參諸證人
    江素菁於偵查中 證稱其於1、2年前曾以每罐約1千元至1千2
    百元不等之價格，向其他人購買愷他命乙節（見偵字卷第80
    頁），顯見被告以相當於成本9百元之原價， 將愷他命讓與
    友人江素菁，不僅無法獲利，甚且與一般市面販賣行情有相
    當之差距，而證人江素菁於查獲當日向被告以1公克900元代
    價所購之愷他命，經秤重後僅有0．7公克，實際上雖有0．3
    公克之價差，惟據證人江素菁所證稱：是伊自己隨便找一個
    罐子，自己挖帶回去，顯見係證人自行拿取，既非被告明知
    為不足量而轉售，自難認被告有營利而賺取0．3公克愷他命
    的價差，故被告所辯並無販賣營利之意圖，尚屬可採。
  (四)綜上所述，本件事證明確， 被告轉讓愷他命與江素菁共4次
    犯行均堪認定，應予依法論科。
二、按愷他命係毒品危害防制條例第二條第二項第三款所列之第
    三級毒品，不得非法轉讓。核被告所為， 均係犯該條例第8
    條第3項之轉讓第三級毒品罪。 公訴意旨認被告應依同條例
    第4條第3項之販賣第三級毒品罪論處，惟按販賣毒品之所謂
    販賣行為，係行為人基於營利之目的，而販入或賣出毒品而
    言。販賣毒品者，其主觀上須有營利之意圖，且客觀上有販
    賣之行為，即足構成，至於實際上是否已經獲利，則非所問
    。即於有償讓與他人之初，係基於營利之意思，並著手實施
    ，而因故無法高於購入之原價出售，最後不得不以原價或低
    於原價讓與他人時，仍屬販賣行為。必也始終無營利之意思
    ，縱以原價或低於原價有償讓與他人，方難謂為販賣行為，
    而僅得以轉讓罪論處。故營利意圖為販賣毒品之必要構成要
    件（最高法院93年度臺上字第1651號判決意旨參照）。本案
    被告既係基於轉讓之犯意而出售愷他命毒品，非基於營利之
    意思，已如前述，公訴人復未舉證證明被告主觀上有營利之
    意圖，自應論以毒品危害防制條例第八條第三項之轉讓第三
    級毒品罪。公訴意旨認被告係犯同條例第四條第三項之販賣
    第三級毒品罪，尚有未洽，惟此與起訴社會基本事實同一，
    本院自應予審理，並依法變更起訴法條。又被告所犯上開轉
    讓第三級毒品4罪之間，犯意各別，行為互殊， 應予分論併
    罰。
三、原審因認被告罪證明確，引用毒品危害防制條例第8條第3項
    、第19條第1項，刑法第11條前段、第51條第5款、第38條第
    1項第1款之規定。並審酌被告之前科、素行，屢次非法轉讓
    毒品供他人施用，戕害他人身心健康，影響社會治安，助長
    不良風氣，惟轉讓毒品之對象單一，次數及數量均非至鉅，
    暨犯後飾詞卸責，態度難謂良好等一切情狀，分別量處有期
    徒刑各3月，並定其應執行之刑有期徒刑10月。 對於扣案如
    附表編號一、二所示之愷他命，認屬違禁物，並依刑法第38
    條第1項第1款沒收之；至包裹愷他命之外包裝塑膠袋33只（
    有防止毒品裸露、逸出及潮濕之功能，並便於攜帶轉讓，既
    得與毒品分別鑑秤其重量，與毒品即無難以析離而無法個別
    宣告沒收之情事），皆屬被告所有、供其轉讓第三級毒品所
    用之物， 均應依毒品危害防制條例第19條第1項前段沒收之
    ，另轉讓第三級毒品愷他命共4次所得各9百元、  合計3600
    元，亦應依同項規定宣告沒收，如全部或一部不能沒收時，
    以其財產抵償之。至包裹如附表編號二所示愷他命之外包裝
    罐1只，係屬江素菁所有，如附表編號三、四所示之物， 則
    無證據證明與本案轉讓第三級毒品犯罪有關，自均無從宣告
    沒收，附此敘明。核其認事用法尚無不合，量刑亦稱妥適，
    公訴人上訴意旨認被告查獲當日販賣江素菁毒品，有0．3公
    克量差的利潤，認被告所為應構成販賣毒品犯行云云，並請
    求撤銷改判，惟查，被告主觀上難認有營利意圖，已據原審
    於理由中陳述甚明，公訴人仍執前詞提起上訴，並無理由，
    上訴應予駁回。
據上論斷，應依刑事訴訟法第368條，判決如主文。
本案經檢察官邱美育到庭執行職務。
中    華    民    國    97    年    12    月    30    日
            刑事第４庭    審判長法  官  陳筱珮
                                法  官  鄭水銓
                                法  官  周煙平
以上正本證明與原本無異。
如不服本判決，應於收受送達後10日內向本院提出上訴書狀，其
未敘述上訴之理由者並得於提起上訴後10日內向本院補提理由書
（均須按他造當事人之人數附繕本）「切勿逕送上級法院」。
                                書記官  蕭麗珍
中    華    民    國    98    年    1     月    6     日
附表：
┌──┬─────┬────────┬─────────┐
│編號│  品  名  │    數    量    │     備    註     │
├──┼─────┼────────┼─────────┤
│ 一 │第三級毒品│驗餘總淨重約二十│在上址被告住處扣得│
│    │愷他命（含│五點八五公克（外│                  │
│    │外包裝塑膠│包裝塑膠袋總重約│                  │
│    │袋三十三只│八點二五公克）  │                  │
│    │）        │                │                  │
├──┼─────┼────────┼─────────┤
│ 二 │第三級毒品│重量為０點七公克│在江素菁身上扣得  │
│    │愷他命（不│                │                  │
│    │含外包裝罐│                │                  │
│    │一只）    │                │                  │
├──┼─────┼────────┼─────────┤
│ 三 │第二級毒品│三顆            │在上址被告住處扣得│
│    │ＭＤＭＡ  │                │                  │
├──┼─────┼────────┼─────────┤
│ 四 │行動電話（│三具            │在上址被告住處扣得│
│    │含ＳＩＭ卡│                │                  │
│    │三枚）    │                │                  │
└──┴─────┴────────┴─────────┘


司法院資訊處製作；財團法人民間司法改革基金會備份。
